【裁判字號】    90,訴,1858
【裁判日期】    900919
【裁判案由】    違反槍砲彈藥刀械管制條例等
【裁判全文】
臺灣高雄地方法院刑事判決                          九十年度訴字第一八五八號
    公  訴  人  臺灣高雄地方法院檢察署檢察官
    被      告  丙○○
          （原名劉存敬）
    指定辯護人  本院
右列被告因違反槍砲彈藥刀械管制條例等案件，經檢察官提起公訴（九十年度偵字第
七三二九、一四四三○號），本院判決如左：
    主  文
丙○○未經許可，持有手槍，處有期徒刑肆年拾月，併科罰金新台幣壹拾伍萬元，罰
金如易服勞役，以銀元參佰元即新台幣玖佰元折算壹日；扣案之制式三八○手槍壹支
（槍枝管制編號：0000000000號）及彈匣壹個，均沒收。又意圖使他人受
刑事處分，向該管公務員誣告，處有期徒刑陸月。應執行有期徒刑伍年貳月，併科罰
金新台幣壹拾伍萬元，罰金如易服勞役，以銀元參百元即新台幣玖百元折算壹日；扣
案之制式三八○手槍壹支（槍枝管制編號：0000000000號）及彈匣壹個，
均沒收。
    事  實
一、丙○○前曾因違反肅清煙毒條例案件，經法院判處有期徒刑三年八月、褫奪公權
    三年，並撤銷假釋，接續執行，原應於民國九十二年九月九日執行完畢，惟於八
    十九年十月二十六日假釋出監，於假釋期內，仍不知悔改。緣丙○○於八十六年
    間，在某不詳處所，自林信祐（已歿）處取得德制式三八○手槍乙支（槍枝管制
    編號：0000000000號）、子彈兩發及彈匣乙個，將之藏置於高雄縣路
    竹鄉○○路一二三巷八號其住處，未經許可而持有上開槍彈。嗣於九十年四月十
    四日下午六時許，丙○○與友人在高雄縣路竹鄉「相見歡小吃部」飲酒後，行經
    高雄縣路竹鄉○○村○○街十四號「杏福小吃部」，想起昔日曾與「杏福小吃部
    」負責人張敏郎發生爭執，心有不甘，乃思恐嚇報復，即向綽號「阿裕」之友人
    借得不詳車號之計程車，返回其上開住處攜帶上揭槍、彈後，於同（十四）日下
    午九時四十分許，駕駛該計程車前往上址「杏福小吃部」前，將子彈兩發填裝入
    手槍上膛後，基於恐嚇之犯意，持該制式手槍朝「杏福小吃部」擊發一槍，旋即
    逃逸，致該小吃部門之玻璃及其內之牌匾玻璃破裂不堪使用（毀損部分張敏郎未
    提告訴），以危害他人生命、身體、財產之行為恫嚇張敏郎，致生危害於安全。
    丙○○持槍彈為上開行為後，得知警方已在積極查證中，即於同年月十六日下午
    十一時四十五分許，於犯罪未被發覺前，攜帶上開槍枝及彈匣（內有子彈乙發）
    ，前往高雄縣警察局湖內分局坦承上開犯行係其所為而接受裁判。嗣丙○○經台
    灣高雄地方法院檢察署檢察官聲請羈押獲准後，在羈押期間內，因懷疑該案係其
    友人甲○○曾向警方檢舉，竟意圖使甲○○受刑事處分，於九十年五月八日，在
    台灣高雄地方法院檢察署偵查庭檢察官偵訊時，向檢察官虛構上開槍彈係甲○○
    於上揭時、地「相見歡小吃部」飲酒後，由甲○○所交予其持有，而向檢察官誣
    告，致使檢察官指揮高雄縣警察局湖內分局刑事組展開偵查。迨於九十年七月十
    四日偵查時，因甲○○當庭否認丙○○所指述犯行，丙○○始坦承甲○○並無交
    付槍彈行為，上開虛構事實係因誤認為甲○○檢舉其上開犯行，始挾怨報復等語
    ，始知上情。
二、案經高雄縣警察局湖內分局移送台灣高雄地方法院檢察署檢察官偵查起訴。
    理  由
一、右揭違反槍砲彈藥刀械管制條例及恐嚇之事實，業據被告丙○○於警訊及偵、審
    時均供承不諱，核與證人即被害人張敏郎於警訊時證述之情節相符，並證人即在
    場之「杏福小吃部」服務生王朱明於警訊時證述屬實，復證人即高雄縣警察局湖
    內分局員警乙○○於本院審理時證稱：本案案發時，因無人確實目擊，故警方當
    時並不知係何人所為，後警方過濾「杏福小吃部」負責人張敏郎交友情形、及清
    查轄區內不良份子，懷疑為綽號「老狗」之甲○○所為，尚未將被告列為追查對
    象，於九十年四月十六日晚上，被告即由其友人陪同，攜帶作案之槍彈，主動前
    來警局說明，當時確不知本案係被告所為等語，且有現場照片八張及高雄縣警察
    局湖內分局○四一四專案偵查計畫附卷可稽；此外，復有手槍乙枝、彈匣乙個及
    子彈乙發扣案可資佐證，而扣案槍枝及子彈經送內政部警政署刑事警察局鑑定結
    果，送鑑德制三○八手槍壹枝（槍枝管制編號：0000000000號），認
    係美國ＣＯＬＴ廠製ＨＡＭＭＥＲＬＥＳＳ型制式口徑０‧３８吋之半自動手槍
    ，槍號經重複壓印無法辦識，經電解法電解無法重現，槍管內具六條左旋來復線
    ，機械性能良好，認具殺傷力；送鑑子彈壹顆（經試射）係制式口徑０‧３８０
    吋半自動手槍用之子彈，其彈底標記為ＡＰ  ＡＵＴＯ  ３８０，認具殺傷力，
    有內政部警政署刑事警察局九十年五月八日刑鑑字第五九○三一號鑑驗通知書乙
    紙在卷足憑。是被告之自白核與事實，堪信為真實。
二、前揭誣告事實，亦據被告丙○○於警訊及偵、審時均坦認不諱，核與證人即被害
    人甲○○於警訊及偵、審時證述之情節相符，並有台灣高雄地方法院檢察署九十
    年度偵字第七三二九號偵卷中九十年五月八日及同年七月十四日訊問筆錄在卷可
    按；是被告之自白亦與事實相符，應堪採信。是被告上開誣告犯行，事證明確，
    亦堪認定。
三、按行為人之誣告行為並不以行為人主動積極出面而向該管公務員申告為限，即使
    係被動消極而為申述，例如於接受該管公務員訊問時，出於誣陷他人之不法意圖
    而故意為虛偽之陳述，亦為本罪之誣告行為（參照林山田著，刑法各罪論下冊第
    二百二十四頁）；被告丙○○明知甲○○並非交付槍彈之人，竟因懷疑甲○○曾
    檢舉其上開違反槍砲彈藥刀械管制條例及恐嚇犯行，於檢察官偵查時意圖使甲○
    ○受刑事處分，而虛偽陳述上開槍彈係甲○○所交付，此誣陷行為係對該管公務
    員檢察官為之，目的在使證人甲○○受刑事處分以報私仇，此部分雖係檢察官向
    被告訊問交付槍彈為何人，惟此種消極供述行為，仍不失為誣告之一種，此不僅
    為虛構事實，更非被告出於誤信、誤解、誤認或懷疑，縱使被告係被動供述，仍
    無礙誣告犯行之成立，是被告亦應成立誣告罪。核被告丙○○所為，係犯槍砲彈
    藥刀械管制條例第七條四項之未經許可持有手槍罪、第十二條第四項之未經許可
    持有子彈罪，刑法第三百零五條之恐嚇罪、及第一百六十九第一項之誣告罪。被
    告以一行為同時持有手槍及子彈，觸犯構成要件不相同之罪名，為想像競合犯，
    應從重依未經許可持有手槍罪處斷。又所犯持有手槍罪與刑法第三百零五條恐嚇
    罪間，有方法結果之牽連關係，應從重論以一持有手槍罪；再恐嚇罪部分，公訴
    人起訴法條雖未敘及，惟起訴事實既已敘明，復與論罪科刑之持有手槍罪有牽連
    犯之裁判上一罪關係，應為起訴效力所及，本院自得併予審究，併此說明。復被
    告對於違反槍砲彈藥刀械管制條例之犯行，犯罪後未被發覺前，即主動攜帶上開
    槍彈前往高雄縣警察局湖內分局坦承本件係其所為，並報繳其持有之全部槍彈，
    接受調查與裁判，業據證人即員警乙○○證述如前，是被告為對於未發覺之犯罪
    自首而受裁判，並報繳其持有之全部槍彈，經核與槍砲彈藥刀械管制條例第十八
    條第一項前段之規定相符，依法減輕其刑。又被告所犯未經許可持有手槍與誣告
    二罪間，犯意各別，行為互異，應予分論罰。爰審酌被告前有槍奪、違反麻醉藥
    品管理條例及多次違反肅清煙毒條例等犯罪前科，素行非佳，有台灣高雄地方法
    院檢察署刑案資料查註紀錄表及台灣高等法院被告全國前案紀錄表可按，於假釋
    期內竟不知謹言慎行，再為本件犯行，持有槍彈嚴重影響社會治安，並僅因與被
    害人張敏郎前有糾紛，即持之在上址「杏福小吃部」擊發，事後又因懷疑係被害
    人甲○○檢舉其犯行，而向檢察官誣指該槍彈係甲○○所交予，妨害國家司法審
    判權，並損及甲○○權益，犯罪之手段、目的、所生危害，及犯後坦認犯行等一
    切情狀，量處如主文所示之刑，並就罰金諭知易服勞役之折算標準，以資懲儆。
    又按搶砲彈藥刀械管制條例第十九條第一項規定，不問對行為人有無預防矯治其
    社會危險性之必要，一律宣付強制工作三年，限制其中不具社會危險性之受處分
    人之身體、自由部分，其所採措施與所欲達成預防矯治之目的及所需程度，不合
    憲法第二十三條所定之比例原則。是犯上開條例第十九條所定之罪，不問對行為
    人有無預防矯治其社會危險性之必要，一律宣付強制工作三年之部分，應自八十
    七年十二月十八日起停止適用，業經司法院大法官會議釋字第四七一號解釋在案
    。本件被告所持有德制式三八○手槍乙支（槍枝管制編號：000000000
    0號）、子彈兩發及彈匣乙個，雖具有殺傷力，且被告並持之擊發，惟被告係於
    酒後自制力較為薄弱下，回憶起前與被害人張敏郎之糾紛，始持槍彈前往擊發，
    事後攜帶上開槍彈自首本件犯行，足見其有悔悟之心，是被告持有槍械雖對社會
    具有相當之危險性，惟尚難認有進一步教化、治療之必要，若宣告拘束被告身體
    、自由之保安處分，顯與比例原則有違，是本院認被告並無強制工作之必要，故
    不另予諭知被告於刑之執行完畢或赦免後，令入勞動場所，強制工作三年，併此
    敘明。另扣案之制式手槍乙支（槍枝管制編號：0000000000號）及彈
    匣乙個，確係槍砲彈藥刀械管制條例第四條第一項第一款、第二項所定之槍砲及
    其主要零組件，業經內政部警政署刑事警察局鑑驗屬實，係違禁物，爰依法宣告
    沒收。而扣案之子彈乙發已因試射而滅失，爰不為沒收之諭知，附此說明。
據上論斷，應依刑事訴訟法第二百九十九條第一項前段，槍砲彈藥刀械管制條例第七
條第四項、第十二條第四項、第十八條第一項前段，刑法第十一條前段、第一百六十
九條第一項、第三百零五條、第五十五條、第四十二條第二項、第三十八條第一項第
一款、第五十一條第五款，現行法規所定貨幣單位折算新台幣條例第二條，罰金罰鍰
提高標準條例第一條前段、第二條，判決如主文。
本案經檢察官陳永章到庭執行職務。
中      華      民      國        九十    年      九    月      十九    日
                                  臺灣高雄地方法院刑事第六庭
                                      法  官   洪榮家
右為正本，係照原本作成。
如不服本判決，應於送達後十日內，向本院提出上訴狀。
                                      書記官   陳寰瑛
中      華      民      國        九十    年      九    月      十九    日
附錄本案論罪科刑法條全文：
槍砲彈藥刀械管制條例第七條第四項：
  未經許可，持有、寄藏或意圖販賣而陳列第一項所列槍砲、彈藥者，處五年以上有
  期徒刑，併科新台幣一千萬元以下罰金。
槍砲彈藥刀械管制條例第十二條第四項：
  未經許可，持有、寄藏或意圖販賣而陳列子彈者，處五年以下有期徒刑，併科新台
  幣三百萬元以下罰金。
刑法第一百六十九條第一項：
  意圖他人受刑事或懲戒處分，向該管公務員誣告者，處七年以下有期徒刑。
刑法第三百零五條：
  以加害生命、身體、自由、名譽、財產之事，恐嚇他人致生危害於安全者，處二年
  以下有期徒刑、拘役或三百元以下罰金。


司法院資訊處製作；財團法人民間司法改革基金會備份。
